【裁判字號】    97,消債更,687
【裁判日期】    980119
【裁判案由】    更生事件
【裁判全文】
臺灣板橋地方法院民事裁定
聲  請  人  甲○○○
上列當事人因消費者債務清理事件聲請更生及保全處分，本院裁
定如下：
    主  文
聲請駁回及保全處分之聲請均駁回。
聲請費用由聲請人負擔。
    理  由
一、按債務人與金融機構協商成立者，不得聲請更生或清算，但
    因不可歸責於己之事由，致履行顯有重大困難者，不在此限
    ；本條例施行前，債務人依金融主管機關協調成立之中華民
    國銀行公會會員辦理消費金融案件無擔保債務協商機制與金
    融機構成立之協商，準用前項之規定，消費者債務清理條例
    第151 條第5 項、第6 項分別定有明文。再聲請更生或清算
    不合程式或不備其他要件者，法院應以裁定駁回之，但其情
    形可以補正者，法院應定期間先命補正，復為同條例第8 條
    所明定。依其立法理由可知，債務清償方案成立後，固由債
    務人按其條件履行，惟需於其後發生情事變更，在清償期間
    收入或收益不如預期，致該方案履行困難甚或履行不能，因
    不可歸責於己，始能聲請更生或清算。此項規定旨在避免債
    務人任意毀諾已成立之協商，濫用更生或清算之裁判上債務
    清理程序，蓋以債務清償方案係經當事人行使程序選擇權所
    為之債務清理契約，債務人應受該成立之協議所拘束。債務
    人既已與金融機構協商成立，如認該協商方案履行有其他不
    適當情形，自仍應再循協商途徑謀求解決。
二、本件聲請意旨略以：其有不能清償債務之情事，目前債務總
    金額為新臺幣（下同）1,703,740元，消費者債務清理條例
    施行前，曾依照中華民國銀行公會會員辦理消費金融案件無
    擔保債務協商機制，與其最大債權金融機構國泰世華銀行股
    份有限公司成立協商，雙方約定聲請人自民國95年10月起，
    分108期、利率6.00%，惟自96年6月財政部臺灣省中區國稅
    局彰化分局執行扣薪後，扣除基本開銷及扶養子女之費用後
    ，便無力再負擔，現遭桃園地方法院以97年度執字第51567
    號、97年度執字47739、97年度執字第58675號及財政部臺灣
    省中區國稅局彰化分局丙股0000000000000號強制執行扣薪
    在案，而其既已依消費者債務清理條例向鈞院聲請更生，於
    鈞院就債務清理程序為裁定前，為防杜聲請人財產減少、維
    持債權人間公平受償及使其有重建更生之機會，且該執行程
    序已嚴重影響聲請人之生計與工作，實有保全之必要，爰依
    消費者債務清理條例第19條規定，併同請求(一)債務人財產之
    保全處分；(二)債務人履行債務及債權人對於債務人行使債權
    之限制；(三)對於債務人財產強制執行之停止，請准予保全處
    分等語。
三、經查：
  (一)聲請人曾經參加中華民國銀行公會會員辦理消費金融案件無
    擔保債務協商機制，與國泰世華成立協商，並於96年7月遭
    銀行宣告毀諾乙節，業據其提出之財團法人金融聯合徵信中
    心當事人信用報告、協議書等件在卷足憑，是聲請人向本院
    聲請更生，首須符合「不可歸責於己致履行顯有重大困難事
    由」之要件，方為適法。
  (二)再聲請人固以其每月收入扣除每月必要支出後，無法維持最
    低基本生活，而主張其入不敷出情況致無法持續繳納協商
    款項，具有不可歸責於己之事由等語，惟參以聲請人96年
    間平均每月報稅所得分別為43,905元 (計算式：526, 863
    12=43,905)，此有財政部臺灣省北區國稅局綜合所得稅
    各類所得資料清單1份在卷可稽，是聲請人以其每月收入扣
    除前開協商款項20,445元後，尚不致使其無法維持最低基
    本生活；又聲請人聲稱其遭財政部臺灣省中區國稅局彰化
    分局扣薪，以致無法負擔債務．惟查國稅局扣薪其自96年6
    且至97年10月止，平均每個月僅繳納1萬多元。依行政院主
    計處公佈之97年度臺灣省每人每月最低生活費用為9,829元
    ，該最低生活費用即包括食、衣、住、行等費用在內，且聲
    請人既已負債大於資產，本應較一般人更節約支出，撙節開
    銷，自應以行政院主計處公佈之每人每月最低生活費用
    9,829元作為其每月必要支出金額之計算標準。準此，以聲
    請人平均開每月薪資收入扣除每月應繳協商金額之餘額，尚
    非無法支應其日常生活開銷，故與本條例所定之不可歸責於
    己事由不符。
  (三)另聲請人雖謂其需扶養兒子周翌正之費用，然參諸聲請人提
    出之戶籍謄本，聲請人之兒子已成年20歲（77年生），雖仍
    在學，但非不得自行打工以支應生活所需。因此，倘聲請人
    因自願負擔該筆支出，致生履約上之困難，自難認與本條例
    所稱不可歸責事由之要件相符。又聲請人既有固定收入之履
    債能力，如認原協商條件難以履行，目前銀行公會已就曾經
    參加95年度債務協商毀諾之債務人提供「個別協商一致性方
    案」使能再進行協商，聲請人尚非不得與其債權人銀行，再
    次進行解決債務之商談，以經由個別債權銀行協商程序求得
    適當之履債。
四、綜上所述，本件聲請人既無消費者債務清理條例第151 條第
    5 項但書所規定不可歸責於己之事由，而依原協商條件履行
    亦非顯有重大困難，其向本院聲請更生，應屬聲請之要件不
    備，且該欠缺又無從補正，依首揭條文之規定，自應駁回其
    更生之聲請，爰裁定如主文。
五、至聲請人復主張現遭桃園地方法院以97年度執字第51567號
    、97年度執字47739、97年度執字第58675號及財政部臺灣省
    中區國稅局彰化分局丙股0000000000000號強制執行扣薪在
    案，而其既已依消費者債務清理條例聲請更生，於該債務清
    理程序為裁定前，為防杜聲請人財產減少、維持債權人間公
    平受償及使其有重建更生之機會，且該執行程序已嚴重影響
    聲請人之生計與工作，自有保全之必要，爰依本條例聲請保
    全處分等語，惟查，本件更生之聲請既經駁回，則聲請人保
    全處分之請求即失所附麗，自應一併駁回，附此說明。
中    華    民    國    98    年    1    月    19    日
                  民事第二庭  法  官    張谷輔
上為正本係照原本作成
如不服本裁定，應於裁定送達後10日內，以書狀向本院提出抗告
，並繳納抗告費新臺幣1千元
中    華    民    國    98    年    1    月    19    日
                              書記官    孫國慧


司法院資訊處製作；財團法人民間司法改革基金會備份。
